【裁判字號】    89,交聲,9
【裁判日期】    890223
【裁判案由】    違反道路交通管理處罰條例聲明異議
【裁判全文】
臺灣士林地方法院交通事件裁定                        八十九年度交聲字第九號
    原處分機關  臺北巿交通事件裁決所
    受 處分 人  甲○
右列受處分人因違反道路交通管理處罰條例案件，對於臺北市交通事件裁決所八十八
年十一月十五日所為之處分 (原處分案號：北市交裁駕字第二二—00000000
0號)，聲明異議，本院裁定如左：
    主  文
異議駁回。
    理  由
一、按汽車駕駛人，爭道行駛任意駛出邊線者，處二百元以上六百元以下罰鍰，道路
    交通管理處罰條例第四十五條第十二款定有明文。另按汽車駕駛人駕駛汽車酒精
    濃度過量者，處新臺幣六千元以上一萬二千元以下罰鍰，因而肇事致人受傷者，
    並吊扣其駕駛執照一年，道路交通管理處罰條例第三十五條第一項第一款定有明
    文。
二、本件異議人即受處分人甲○，於民國八十八年五月三十日凌晨二時五十五分許，
    酒後駕駛車牌號碼ＢＫ—四三八三號自小客車，沿台北市○○○路東向西行駛內
    線車道，至肇事地點跨越分向限制線行駛，其前車頭撞及沿對向行駛內線車道由
    吳政德騎乘之ＭＯＹ—七九九號重機前車頭而肇事致人受傷，經測得酒精濃度過
    量，因而經台北市政府警察局交通警察大隊警員舉發，認其違反道路交通管理處
    罰條例第四十五條第十二款，及第三十五條第一項第一款之規定，各裁處罰鍰新
    台幣（下同）一千八百元及一萬二千元，合計罰鍰一萬三千八百元，並吊扣其駕
    駛執照一年。受處分人聲明異議理由則以：本案肇因吳政德無照駕駛重型機車，
    違規未依兩段式左轉彎指示標誌，向東左轉，撞及受處分人，受處分人並未跨越
    分向限制線行駛，乃因受處分人在距民生西路、承德路口三十公尺前已顯示方向
    燈欲左轉，而行至交叉路口正有一輛汽車停在路口，受處分人為左轉，勢必向左
    彎繞，遇見吳政德飆車，未依前開規定快速駛來而緊急煞車，所留下之煞車痕，
    非受處分人所留下之煞車痕。又警員至現場雖經測試受處分人酒精濃度為○點五
    毫克，惟受處分人當時與朋友僅喝一杯啤酒，經二次吹氣，均未超量，第三次因
    警員叫受處分人用力吹，以致過量，當時受處分人對此測試儀器之正確性有爭議
    ，故未簽名，且按當時測試之警員林俊盈於臺灣士林地方法院庭訊時（指本院受
    理八十八年度交簡字第一九號甲○公共危險案），證稱採用吸入法測試等語，因
    吸入法有失公允，亦經承辦法官勘驗酒精測試機屬實，有臺灣士林地方法院八十
    八年度交簡字第一九號卷宗可稽，況吳政德僅右手腕擦傷，若遽依酒精過量致人
    受傷處罰，更有失公允云云。
三、經查：本件受處分人甲○於民國八十八年五月三十日下午二時五十五分許，酒後
    駕駛車牌號碼ＢＫ—四三八三號自小客車，沿台北市○○○路東向西行駛內線車
    道，至肇事地點跨越分向限制線行駛，其前車頭撞及沿對向行駛內線車道由吳政
    德騎乘之ＭＯＹ—七九九號重機前車頭而肇事致人受傷，經測得酒精濃度過量之
    事實，已經被害人吳政德於本院八十八年度交簡字第一九號甲○公共危險案調查
    中指述明確（見本院該卷八十八年六月十一日訊問筆錄），核與吳政德騎車肇事
    時後載之鄭衣婷於警訊中證述之情節相符，且現場目擊證人吳愛惠亦結證稱：伊
    站在角落，看見紅燈，有一輛計程車停在停止線前，而承德路有一輛機車左轉民
    生東路，突然被受處分人之車子撞上，受處分人之車子未停在計程車的後面，他
    是向左跨越雙黃線行駛，轉出來就撞到，機車倒地，人飛起來，受處分人又退後
    回原車道，計程車駕駛下來罵被告；測酒精濃度時，受處分人還閃避，甚至躺在
    地上賴皮等語（見本院上開卷宗八十八年十月一日訊問筆錄），參以受處分人於
    該日五時許在雙連派出所接受警員訊問時，並坦承伊沿民生西路東向西內側車道
    行駛，至肇事地點左轉承德路時，突然有前開機車沿承德路北向南，左轉民生西
    路行駛過來，當受處分人發現時，已煞避不及，致二車之車頭相撞等語，此有交
    通事故談話紀錄表在卷可稽，及到場處理之承辦員警林俊盈於前案證稱：伊到現
    場時，發現機車倒在民生西路西往東之內側車道，而小客車在民生西路東往西方
    向內側車道，距離機車約一個車距，因在場之民眾說自小客肇事後有移動，所以
    在現場圖上並沒有畫出小客車之位置等語（見本院上開卷宗八十八年八月二十四
    日訊問筆錄），暨受處分人之小客車與吳政德之機車碰撞點在機車肇事後所停下
    之位置，此有道路交通事故調查報告表之現場圖尚所繪之碎片及油漬位置可稽，
    足見吳政德、鄭衣婷及吳愛惠所稱受處分人之車子向左跨越雙黃線行駛，相撞後
    退回原車道等情為真實。又警員於現場所見之煞車痕，為二條平行之煞車痕，均
    在受處分人原駛車道之對向靠近雙黃線之處，與吳政德之機車停處尚有一些距離
    ，由吳政德機車之行駛方向可知吳政德尚未駛至該煞車痕之處即已肇事，受處分
    人辯稱現場煞車痕為機車之煞車痕云云，顯係諉卸之詞，不足採信。受處分人駕
    駛汽車酒精濃度過量，肇事致人受傷，有酒精濃度測試表一張在卷可憑，且經承
    辦員警林俊盈證稱：酒精測量儀器一般要吹二口，儀器才會判別，測試值才會出
    現，因受處分人不願受測，也不願吹二口氣，無法判別，所以改由機器自動抽取
    受測者口中的空氣，來判別酒精濃度，且感覺受處分人喝了很多酒，精神狀況不
    好等語 (見本院上開卷宗八十八年八月二十四日訊問筆錄），核與吳愛惠所證述
    ：測酒精濃度時，受處分人還閃避，甚至躺在地上賴皮等語相合，足見受處分人
    當時確實不配合吹氣測試。酒精測試器經本院前開審理法官勘驗，受測人未飲用
    酒類，使用吹氣法及吸氣法試驗，二者結果相同，又測試者喝一瓶三三○毫升酒
    精濃度為百分之五之啤酒，立即以吹氣法測試，測定值為每公升○點六九毫克，
    三分鐘後以吸氣法測試，定值為每公升○點一五毫克，五分鐘後以吹氣法測試，
    定值為每公升○點○五毫克，吸氣法並無違誤不可信之處，且自此測試值得知，
    受處分人如僅飲用一杯啤酒，肇事後之酒精測試值，絕不至於測出○點五毫克之
    酒精濃度。受處分人於本院前開八十八年度交簡字第一九號公共危險案中，亦坦
    承服用酒類，不能安全駕駛動力交通工具而駕駛，求刑罰金三千元（見上開卷宗
    八十八年十一月十一日訊問筆錄），足見受處分人於本案所稱：僅飲用一杯啤酒
    云云，顯不足採，且被害人吳政德確因該車禍而受有左腕挫傷乙節，亦經受處分
    人承認，另有和解書影本、交通事故補充資料表各乙紙在卷可憑；是異議人違規
    跨越分向限制線行駛致與被害人吳正德碰撞肇事並致被害人受傷等情，已堪認定
    。況臺北市政府警察局交通警察大隊、台北市車輛行車事故鑑定委員會分別研判
    、鑑定本件肇事責任，亦均同此認定，有該大隊交通事故肇因初步分析研判表、
    鑑定意見書影本、正本各一份附卷可稽。是原舉發機關依前開規定，填製北市警
    交（八七）字第八八０六一四０三二號違反道路交通管理事件通知單逕行告發，
    嗣並由原處分機關依法裁處罰鍰新臺幣一萬三千八百元，並吊扣駕駛執照一年，
    經核並無不當。異議人空言否認上情，自無足採。本件異議為無理由，應予駁回
    。末查，汽車所有人、駕駛人違反道路交通管理，不依通知所定期限，前往指定
    處所聽後裁決者，公路主管機關得逕行裁決之，道路交通管理處罰條例第六十四
    條定有明文，異議人於違反道路交通管理事件通知單後縱曾提出申訴，惟未依法
    於所定期限，前往指定處所聽候裁決，公路主管機關逕行裁決，並無違法之處，
    異議人聲請傳訊證人葉信義、李勇助證明其曾申訴，自屬顯無必要，異議人另聲
    請傳訊證人林俊盈，本院認事實已臻明確，亦無必要，附此敘明。
四、據上論斷，應依道路交通案件處理辦法第十九條，裁定如主文。
中      華      民      國      八十九      年    二    月    二十三    日
          臺灣士林地方法院交通法庭
                                          法  官  趙  文  卿
右正本證明與原本無異。
如不服本裁定應於送達後五日內向本院提出抗告狀。
                                          書記官  吳  雅  菁
中      華      民      國      八十九      年    三    月      一      日


司法院資訊處製作；財團法人民間司法改革基金會備份。
